【裁判字號】    97,基勞簡,2
【裁判日期】    970327
【裁判案由】    給付工資等
【裁判全文】
臺灣基隆地方法院民事判決             97年度基勞簡字第2號
原      告  丙○○
訴訟代理人  甲○○
被      告  泰一小客車租賃有限公司
法定代理人  乙○○
訴訟代理人  丁○○
上列當事人間請求給付工資等事件，本院於民國97年 3月13日言
詞辯論終結，判決如下：
    主  文
被告應給付原告新臺幣壹萬捌仟肆佰陸拾伍元，及自民國九十七
年一月十一日起至清償日止，按年息百分之五計算之利息。
原告其餘之訴駁回。
訴訟費用新臺幣壹仟元，由被告負擔新臺幣捌佰陸拾元，餘由原
告負擔。
本判決原告勝訴部分得假執行；但被告如以新臺幣壹萬捌仟肆佰
陸拾伍元為原告預供擔保，免為假執行。
    事實及理由要領
一、原告起訴主張：原告受僱於被告從事駕駛工作，於民國96年
    9月6日到職，被告卻自96年 9月12日起算薪資，且未依勞工
    保險條例規定於原告到職日起向勞、健保單位投保，依勞動
    基準法第14條規定，原告得不經預告終止勞動契約，之後原
    告於96年10月11日口頭向組長提出辭職，並於原告離職前曾
    多次告知陳姓經理儘速找人接替，不料於原告96年10月23日
    離職後，被告竟以原告無故不到職為由，巧立各種名目予以
    扣薪，故起訴請求被告應給付原告薪資（新臺幣）21,465元
    。
二、被告抗辯：兩造所訂合約期限為1年，口頭約定原告於96年9
    月6日先跟著其他駕駛熟悉路線1星期，算是適應期，該週不
    給付薪水，所以自96年 9月12日起算薪資，且依合約約定原
    告應於1個月前提出離職申請，原告上班1個多月就曠職，被
    告找不到司機出車，依公司所訂定租車條例罰責項目之規定
    ，須就客戶自行搭車的車資及車資2倍稽核扣款共4,200元，
    另被告於原告離職後發現其駕駛之車輛保險桿毀損而進廠修
    理，因此有半日租金之營業損失 2,500元，此是在兩造合約
    有效期間內可歸責原告之事由，應由原告負擔，並聲明駁回
    原告之訴。
三、當事人不爭執的事實：兩造於96年 9月21日簽訂約聘（僱）
    人員契約，約定聘僱期間自96年9月6日起至97年9月5日止，
    月薪為29,000元（平均日薪為 935元），原告於96年10月11
    日向被告提出辭職，上班至96年10月23日止，原告工作期間
    的薪資須扣除勞、健保費880元（440X2月=880）、罰單1,21
    0元、向同事借款4,000元及車輛維修費 3,000元，被告已給
    付原告薪資17,325元等事實，為兩造所不爭執，並有約聘（
    僱）人員契約書、保密條款契約書、本票、承攬運送價金明
    細表等件影本在卷足憑，堪信為真實。
四、當事人爭點的論斷：原告主張其於96年9月6到職，被告自96
    年9月12日才核算薪資，短付6天薪資，且未依勞工保險條例
    規定於原告到職日投保勞、健保，原告得不經預告終止勞動
    契約，兩造勞動契約既經終止，原告原本負責的車輛已無司
    機可以駕駛，當然無法營業，客戶自行搭車的車資及營業損
    失不應由原告負擔，則為被告所否認，並以上開內容抗辯，
    是本件應審究的是(一)被告應自何時開始給付原告薪資？(二)兩
    造間僱傭契約何時終止？(三)原告是否需負擔稽核扣款及營業
    損失？經查：
  (一)按稱僱傭者，謂當事人約定一方於一定或不定之期限內為他
    方服勞務，他方給付報酬之契約；當事人互相表示意思一致
    者，無論其為明示或默示，契約即為成立，民法第 482條、
    第153條第1項分別定有明文。兩造約定聘僱期間自96年9月6
    日起至97年9月5日止，原告於96年9月6日到職並駕車載送客
    戶，為兩造所不爭執，被告即有自該日起給付報酬之義務。
    雖被告抗辯兩造間口頭約定 1週內不支領薪資，並以約聘（
    僱）人員契約及本票簽立日期為96年 9月21日為佐證，然為
    原告所否認，而依被告所製作 9月承攬運送價金明細表，被
    告以96年 9月12日為原告到職日並給付薪資，與約聘（僱）
    人員契約及本票簽立日期無關，故約聘（僱）人員契約及本
    票之簽立日期無從證明兩造約定原告自96年9月6日起 1週內
    不支領薪資，被告之抗辯，顯不足採。
  (二)次按有左列情形之一者，勞工得不經預告終止契約：六雇主
    違反勞動契約或勞工法令，致有損害勞工權益之虞者；各投
    保單位應為其所屬勞工，辦理投保手續及其他有關保險事務
    ，並備僱用員工或會員名冊；符合第 6條規定之勞工，各投
    保單位應於其所屬勞工到職、入會、到訓、離職、退會、結
    訓之當日，列表通知保險人；其保險效力之開始或停止，均
    自應為通知之當日起算。但投保單位非於勞工到職、入會、
    到訓之當日列表通知保險人者，除依本條例第72條規定處罰
    外，其保險效力之開始，均自通知之翌日起算；投保單位不
    依本條例之規定辦理保險手續者，按自僱用之日起，至參加
    保險之日止應負擔之保險費金額，處以二倍罰鍰。勞工因此
    所受之損失，並應由投保單位依本條例規定之給付標準賠償
    之、投保單位違背本條例規定，將投保薪資金額以多報少或
    以少報多者，自事實發生之日起，按其短報或多報之保險費
    金額，處以二倍罰鍰，並追繳其溢領給付金額。勞工因此所
    受損失，應由投保單位賠償之，勞動基準法第14條第1項第6
    款、勞工保險條例第10條第1項、第11條、第72條第 1、2項
    分別定有明文。兩造於約聘（僱）人員契約柒、罰則第 1條
    固約定原告於受聘（僱）期間，如因故需離職，應於 1個月
    以前提出書面申請，未經被告同意不得擅自離職，否則被告
    得處以原告最近3個月之平均承攬價金薪資2倍之罰款，然被
    告於96年 9月26日以薪資17,280元為原告辦理勞工保險投保
    手續，有原告所提勞工保險被保險人投保資料表（明細）在
    卷足憑，足見被告未自僱用原告之日即96年9月6日起為原告
    辦理勞工保險手續，又將投保薪資金額以多報少（投保薪資
    應為29,000元卻以17,280元投保），已違反勞工保險條例之
    規定，致損害原告之權益，依勞動基準法第14條第1項第6款
    規定及兩造間僱傭契約第陸條第2項第2款「乙方依法律之規
    定得終止聘（僱）契約」約定，原告得不經預告終止兩造間
    之僱傭契約，則兩造間之僱傭關係自原告離職之日即96年10
    月23日業已終止。
  (三)原告於96年10月11日向被告提出辭職，上班至96年10月23日
    止，兩造間之僱傭關係於96年10月23日終止，已如前述，僱
    傭關係終止後，原告已不受被告所訂定租車條例罰責項目之
    規範，被告自不能以客戶自行搭車的車資及車資 2倍予以扣
    款，且於原告離職時，其所負責駕駛之車輛已無法出車，即
    使該車因保險桿部位受損維修，亦無營業損失可言，被告抗
    辯營業損失應由原告負擔，洵屬無據。
五、綜上所述，原告自96年9月6日起至96年10月23日止受僱於被
    告，薪資合計44,880元（48日x935元），扣除勞、健保費88
    0元、罰單1,210元、向同事借款4,000元、車輛維修費3,000
    元及被告已給付之薪資17,325元，被告尚積欠原告18,465元
    。從而，原告依僱傭契約關係，請求被告給付薪資18,465元
    ，及自起訴狀繕本送達翌日即97年 1月11日起至清償日止，
    按年息5%計算之利息，為有理由，應予准許，逾此範圍之請
    求，則無理由，應予駁回。
六、本件係民事訴訟法第 427條第2項第2款所定因僱傭契約涉訟
    ，就原告勝訴部分應依職權宣告假執行，並依同法第 392條
    第2項規定，依職權宣告被告預供擔保，而免為假執行。
七、訴訟費用即第1審裁判費1,000元，由被告負擔86％即860元
    ，餘由原告負擔。
中    華    民    國    97    年    3     月    27    日
                  基隆簡易庭法  官  陳湘琳
以上正本係照原本作成。
對於本件判決如有不服，應於收受送達後20日內向本院提出上訴
書狀，上訴於本院合議庭，並按他造當事人之人數附具繕本。
中    華    民    國    97    年    3     月    27    日
                            書記官  張宏賓


司法院資訊處製作；財團法人民間司法改革基金會備份。
